臺灣彰化地方法院北斗簡易庭民事判決
110年度斗簡字第150號
原      告  徐彩玲  
被      告  許育豪  

訴訟代理人  王將叡律師
上列當事人間請求確認本票債權不存在事件，本院於110年11月2
3日言詞辯論終結，判決如下：
    主      文
確認被告執有原告簽發如附表所示本票，對原告在超過新臺幣貳
拾玖萬元部分之本票債權不存在。
原告其餘之訴駁回。
訴訟費用新臺幣壹仟元由被告負擔新臺幣伍佰元，餘由原告負擔
。
    事實及理由
一、原告主張：原告與訴外人日大精密工業有限公司(代表人為
    被告)於民國109年1月17日簽署房屋租賃契約書(下稱系爭契
    約)，由訴外人日大精密工業有限公司向原告承租彰化縣○○
    鎮○○路0段000巷00號建物後加建廠房，每月租金新臺幣(下
    同)25,000元，原告並收受訴外人日大精密工業有限公司1年
    租金30萬元、押金5萬元、申請電力費用2萬元，共計37萬元
    ，後因系爭契約無法履行，原告因此於109年6月30日簽發如
    附表所示本票（下稱系爭本票）予被告為退還先前向日大精
    密工業有限公司所收租金30萬元及押金5萬元。另原告已清
    償被告8萬元，並聲明：確認被告執有原告簽發如附表所示
    本票，對原告在超過26萬元部分之本票債權不存在。
二、被告則以：原告固有於109年3月18日清償3萬元，但此3萬元
    清償是在原告於109年6月30日簽發系爭本票前，與系爭本票
    債務無關。另原告於109年9月17日、109年12月28日各匯款1
    萬元予被告，但該二次清償是在系爭本票到期日前清償，應
    是清償原本37萬元債務(即原告退還預收租金30萬元、押金5
    萬元、申請電力費用2萬元)。又本案審理中原告於110年4月
    8日匯款1萬予被告，是原告尚欠系爭本票債務31萬元等語，
    並聲明：原告之訴駁回。
三、本院之判斷：
  ㈠按確認法律關係之訴，非原告有即受確認判決之法律上利益
    者，不得提起之，民事訴訟法第247條第1項前段定有明文。
    又所謂即受確認判決之法律上利益，係指因法律關係之存否
    不明確，致原告在私法上之地位有受侵害之危險，而此項危
    險得以對於被告之確認判決除去之者而言，故確認法律關係
    成立或不成立之訴，苟具備前開要件，即得謂有即受確認判
    決之法律上利益。經查，被告持系爭本票向本院聲請准予對
    原告強制執行，經本院以110年度司票字第209號本票裁定准
    許在案，此經本院調取上開事件卷宗核閱屬實，而原告主張
    已清償系爭本票8萬元一情，為被告所否認，是原告與被告
    間就系爭本票之票據權利數額，顯有爭執，致原告究應負系
    爭本票多少本金數額之法律關係不明確，而系爭本票既經法
    院裁定准予強制執行，顯已使原告於私法上之財產權受侵害
     之危險，而此種不安之狀態，應能以確認判決將之除去，
    原告提起本件訴訟，自有確認利益。
  ㈡原告與訴外人日大精密工業有限公司於109年1月17日簽署系
    爭契約，原告收受訴外人日大精密工業有限公司1年租金30
    萬元、押金5萬元、申請電力費用2萬元，共計37萬元，後因
    系爭契約無法履行，原告於109年3月18日清償被告3萬元，
    原告於109年6月30日簽發系爭本票予被告為退還先前向日大
    精密工業有限公司所收款項，被告並持之向本院聲請本票裁
    定准予強制執行（即本院110年度司票字第209號）獲准，兩
    造間應為系爭本票的直接前後手等情，為兩造所不爭執，復
    經本院調取上述本票裁定卷宗核閱屬實，洵堪認定。
  ㈢再按本票雖為無因證券，然發票人非不得以自己與執票人間
    所存之抗辯事由對抗執票人。又當事人主張有利於己之事實
    者，就其事實有舉證之責任，民事訴訟法第277 條前段定有
    明文。本件兩造既為系爭本票之直接前後手，原告自得以自
    己與被告間所存之抗辯事由對抗被告；參以兩造對系爭本票
    之簽發原因為擔保原告退還先前向日大精密工業有限公司所
    收款項乙節，業經本院認定如前，則依上開說明，原告就其
    主張已清償其中8萬元乙節，應負舉證之責。
　⒈系爭本票之擔保範圍：
    原告主張其於109年6月30日簽發系爭本票予被告為退還先前
    向日大精密工業有限公司所收租金30萬元及押金5萬元等語
    ，然被告對此為否認，並抗辯原告簽發系爭本票是為清償原
    告向日大精密工業有限公司預收租金30萬元、押金5萬元、
    申請電力費用2萬元，共計37萬元等語。然由原告與日大精
    密工業有限公司於109年1月17日簽署系爭契約，原告收受日
    大精密工業有限公司1年租金30萬元、押金5萬元、申請電力
    費用2萬元，共計37萬元，後因系爭契約無法履行，原告於1
    09年3月18日清償被告3萬元，原告於109年6月30日簽發系爭
    本票予被告為退還先前向日大精密工業有限公司所收款項等
    情之時序觀之，應可認定兩造因系爭契約無法履行，兩造始
    協議由原告退還先前已收租金30萬元及押金5萬元，共計35
    萬元，但不含申請電力費用2萬元，否則被告豈有在原告於1
    09年3月18日清償被告3萬元後，於109年6月30日簽發面額32
    萬元之系爭本票交付被告時，被告願意收受，況系爭本票擔
    保範圍如包含申請電力費用2萬元時，被告斯時理應在原告
    僅清償被告3萬元，尚積欠被告34萬元之退款之情況下，要
    求原告簽發34萬元之本票擔保先前向日大精密工業有限公司
    所收款項，是系爭本票之擔保範圍應為兩造因系爭契約無法
    履行，協議由原告簽發系爭本票退還原告先前已收押租金32
    萬元。
  ⒉原告主張其已清償被告8萬元等情，然被告對此為否認，並以
    上情置辯。經查：
  ①原告主張其於109年3月18日清償被告3萬元，此為被告所不爭
    執，應可採信，然原告清償該3萬元時，原告尚未簽發系爭
    本票，並未負有系爭本票債務，原告又如何清償系爭本票債
    務，是原告於109年3月18日所清償被告之3萬元，應非清償
    系爭本票債務。
  ②原告又主張其於109年9月17日、109年12月28日各清償被告1
    萬元，此為被告所不爭執，亦可採信，系爭本票雖於109年1
    2月31日為到期，然原告於109年6月30日簽發系爭本票時，
    即負有系爭本票之債務，而系爭本票之到期日應為原告期限
    利益，但原告為系爭本票債務人，本可放棄期限利益而選擇
    期前清償，而兩造是因系爭契約無法履行，協議由原告簽發
    系爭本票退還原告先前已收押租金32萬元，已如前述，是原
    告於簽發系爭本票後之109年9月17日、109年12月28日各清
    償被告1萬元，理應清償系爭本票債務。
  ③原告另主張於110年4月8日清償被告1萬，此部分為被告所不
    爭執，是原告此部分清償主張應可採信。
  ④又原告主張於109年10月29日清償被告1萬元、本案審理中清
    償被告1萬，並提出LINE對話為證，然該等LINE對話內容，
    並未提及原告於109年10月29日、本案審理中各清償1萬與被
    告，是原告就此部分清償並未能舉證以實其說，是原告此部
    分清償主張，應非可採。
 ⒊綜上，原告既已清償系爭本票所擔保之其中3萬元退款，原告
   積欠被告之退款應僅餘29萬元，依此，用以擔保被告退款債
   權之系爭本票債權於超過29萬元部分已不存在，逾此範圍之
   請求，即屬無據，應予駁回。
四、綜上所述，原告提起本件確認之訴，請求確認系爭本票債權
    超過29萬元部分不存在，為有理由，應予准許。逾此範圍之
    請求，為無理由，應予駁回。
五、本件事證已臻明確，兩造其餘攻擊防禦方法及證據，核與判
    決之結果不生影響，爰不一一論列，併此敘明。
六、訴訟費用負擔之依據：民事訴訟法第79條。本院依兩造之勝
    敗比例酌定訴訟費用負擔，爰判決如主文第3項所示。 
中　　華　　民　　國　　110 　年　　12　　月　　14　　日
                  臺灣彰化地方法院北斗簡易庭
                          法  官  楊鑫忠
以上正本係照原本作成。
如對本判決不服提起上訴，應於送達後20日內，向本院提出上訴
狀並表明上訴理由(須按對造人數附繕本) 。
中　　華　　民　　國　　110 　年　　12　　月　　14　　日
                          書記官  張清秀　　　　　　　　　　　　
附表：

編號  發票日(民國) 金額(新臺幣) 到期日  本票號碼  01 109年6月30日 32萬元 109年12月31日 TH359697